---
title: "\nRelatório do ajuste multinomial"
author: "Silvaneo Viera dos Santos Junior"
date: "`r Sys.Date()`"
output:  html_document
runtime: shiny
---

```{r setup, include=FALSE}
knitr::opts_chunk$set(
	echo = FALSE,
	message = FALSE,
	warning = FALSE
)
```

## Introdução

```{r}
library(dlm)   # Pode ser substituido pela bilbioteca Matrix.
library(kableExtra)
library(DT)
library(scales)

library(plotly)
library(ggplot2)

library(shiny)
library(shinythemes)

library(MASS)
library(rootSolve)
library(tidyr)
library(dplyr)

library(GDLM)

# Ajustando os dados

dados=read.csv('data/varicela internacoes.csv')[,c(1,7:162)]
dados[1:2,1]='00 a 04 anos'
dados[5:8,1]='15 a 49 anos'
dados[9:12,1]='50 anos e mais'
dados=aggregate(.~FaixaEtaria,dados,sum)
labels=dados[,1]
dados=dados[,-1]

pre_exp=read.csv2('data/populacao 2000-2020.csv')[-12,c(1,10:22)]
pre_exp[4:7,1]='15 a 49 anos'
pre_exp[8:11,1]='50 anos e mais'
pre_exp=aggregate(.~FaixaEtaria,pre_exp,sum)[,-1]

dummy=matrix(0,dim(pre_exp)[1],0)
nomes=c()
for(ano in c(2008:2020)){
  for(mes in c(1:12)){
    nomes=c(nomes,paste0('X',ano,'.',mes))
    dummy=cbind(dummy,pre_exp[,ano-2007])
  }
}
pre_exp=dummy
#idade_indice=3

t_offset=1
indice_inter=69
true_indice_inter=indice_inter+9

T_final=dim(dados)[2]
```

## Definição do modelo

Seja $\vec{y}_{t}$ a quantidade de internações por varicela no tempo $t$ em cada faixa etária ($\vec{y}_{t}$ é um vetor e cada uma de suas coordenadas corresponde a quantidade de internações em uma faixa etária ) e $T_t$ o total de internações por varicela no tempo $T$, então vamos supor que:

$$
\vec{y}_{t}|\vec{\theta}_t \sim Multinom(T,\vec{p}_t),
$$

onde $\vec{\theta}_t$ é o vetor de estados latentes no tempo $t$ e:

$$
\ln\left\{\frac{p_{it}}{p_{kt}}\right\}=F_{it}'\theta_t, \forall i\neq k,
$$

sendo $F_it$ conhecido para qualquer $i$ e $t$, e $k$ o índice da faixa etária de referência.
Podemos interpretar $p_{it}$ como a probabilidade de que tenhamos uma internação na faixa etária $i$ dado que uma internação foi observada. É importante observar que, se uma faixa etária (digamos, de índice $i$) tem um grande volume de indivíduos expostos ao risco de internação, é natural que $p_{it}$ seja maior que $p_{jt}$ para o $j \neq i$, posto isto, fica claro que devemos incluir alguma forma de relativização pelo volume de expostos em cada faixa etária.

Observe que:

$$
\begin{aligned}
p_i=&\mathbb{P}(\text{Faixa etária }i|\text{internação})\\
=&\frac{\mathbb{P}(\text{Faixa etária }i,\text{internação})}{\mathbb{P}(\text{internação})}\\
=&\frac{\mathbb{P}(\text{internação}|\text{Faixa etária }i)\mathbb{P}(\text{Faixa etária }i)}{\mathbb{P}(\text{internação})}.
\end{aligned}
$$

Temos que $\mathbb{P}(\text{internação}|\text{Faixa etária }i)$ é a probabilidade de internações na faixa etária $i$ e $\mathbb{P}(\text{Faixa etária }i)$ é a probabilidade de que o indivíduo pertença à faixa etária $i$, como conhecemos a exposição de cada faixa etária ($E_i$) e a exposição total $E_T$, temos que $\mathbb{P}(\text{Faixa etária }i)=\frac{E_i}{E_T}$. Substituindo esse valores na primeira equação:

$$
\begin{aligned}
\ln\left\{\frac{\mathbb{P}(\text{internação}|\text{Faixa etária }i)\frac{E_i}{E_T}}{\mathbb{P}(\text{internação}|\text{Faixa etária }k)\frac{E_k}{E_T}}\right\}=&\ln\left\{\frac{\mathbb{P}(\text{internação}|\text{Faixa etária }i)}{\mathbb{P}(\text{internação}|\text{Faixa etária }k)}\right\}+\ln\left\{\frac{E_i}{E_k}\right\}\\
=&F\theta, i=1,...,k-1
\end{aligned}
$$
Assim:

$$
\ln\left\{\frac{\mathbb{P}(\text{internação}|\text{Faixa etária }i)}{\mathbb{P}(\text{internação}|\text{Faixa etária }k)}\right\}=F\theta-\ln\left\{\frac{E_i}{E_k}\right\}, i=1,...,k-1
$$

Se considerarmos um modelo com $\ln\left\{\frac{E_i}{E_k}\right\}$ como regressora com efeito conhecido e igual a $1$, então podemos reescrever $F\theta=F^* \theta^*+\ln\left\{\frac{E_i}{E_k}\right\}$, daí:

$$
\ln\left\{\frac{\mathbb{P}(\text{internação}|\text{Faixa etária }i)}{\mathbb{P}(\text{internação}|\text{Faixa etária }k)}\right\}=F^* \theta^*, i=1,...,k-1
$$

Assim $F^* \theta^*$ modela, de fato, o $log$ da razão entre a probabilidade de internação da faixa etária $i$ e a faixa etária de referência.

Vale destacar que a exposição é essencialmente constante ao longo do tempo, de modo que sua inclusão não tem efeito significativo no ajuste, contudo, agora a interpretação dos resultado se torna mais intuitiva.

## Resultado dos ajustes

```{r, fig.height=8, fig.width=10}
shinyApp(

  ui = fluidPage(
    #theme = shinytheme("flatly"),
    selectInput("FaixaEtaria", "Faixa etária de referência:",
                choices = list("00 a 04 anos"=1,
                               "05 a 09 anos"=2,
                               "10 a 14 anos"=3,
                               "15 a 49 anos"=4,
                               "50 anos e mais"=5),
                selected=4),
    tabsetPanel(
      tabPanel('Previsão 1 passo à frente',plotlyOutput("plot",height='500px',width='800px')),
      tabPanel('Efeito da vacina',dataTableOutput("table"),plotOutput("plotError",height='500px',width='800px')),
      tabPanel('Efeito da COVID',dataTableOutput("tableCovid"),plotOutput("plotErrorCovid",height='500px',width='800px')),
      tabPanel('Regiões de confiança para os efeitos da vacina',plotOutput("plotRegConf",height='800px',width='800px')),
      tabPanel('Matriz de correlação dos efeitos da vacina',plotOutput("plotCorrel",height='800px',width='800px')))
    
  ),

  server = function(input, output) {
    ajuste=eventReactive(input$FaixaEtaria,{
      out_var=4
      ref_var=input$FaixaEtaria %>% as.numeric
      indices=c(c(1:5)[c(1:5)!=ref_var],ref_var)
      
      y=t(dados)
      y=y[,indices]
      
      ord_labels=labels[indices]
      
      offset=pre_exp
      offset=offset[indices,]
      offset[1,]=offset[1,]/offset[5,]
      offset[2,]=offset[2,]/offset[5,]
      offset[3,]=offset[3,]/offset[5,]
      offset[4,]=offset[4,]/offset[5,]
      
      offset=log(offset[-5,])**0
      #### offset ####
        
      bloc_final=polynomial_block(order=1,
                                 value=offset,
                                 name='offset',
                                 D=1/1,
                                 m0=1,
                                 C0=0,
                                 W=0)
      
      
      for(i in c(1:out_var)){
        #### nível ####
        FF_static=matrix(0,out_var,T_final)
        FF_static[i,]=1
        bloc_nivel=polynomial_block(order=1,values=FF_static,name='nivel_serie_' %>% paste0(i),
                                   D=1/0.95,m0=0,C0=1,W=0)
        #### sazonalidade ####
        bloc_sazo=harmonic_block(period=12,values=FF_static,name='sazo_serie_' %>% paste0(i),
                                  D=1/0.98,m0=0,C0=1,W=0)
        #### vacina ####
        FF_vac=matrix(0,out_var,T_final)
        FF_vac[i,true_indice_inter:T_final]=1
        W=array(0,c(1,1,T_final))
        W[,,true_indice_inter]=1
        bloc_vac=polynomial_block(order=1,values=FF_vac,name='vac_serie_' %>% paste0(i),
                                   D=1/1,m0=0,C0=0,W=W)
        #### covid ####
        FF_cov=matrix(0,out_var,T_final)
        FF_cov[i,146:T_final]=1
        W=array(0,c(1,1,T_final))
        W[,,146]=1
        bloc_cov=polynomial_block(order=1,values=FF_cov,name='cov_serie_' %>% paste0(i),
                                 D=1/1,m0=0,C0=0,W=W)
        
        bloc_final=block_join(bloc_final,bloc_nivel,bloc_sazo,bloc_vac,bloc_cov)
      }
      
      resultado=fit_model(bloc_final,
                              data_out=y,
                              kernel='Multinomial')
      })
    plot_data=eventReactive(input$FaixaEtaria,{
      out_var=4
      ref_var=input$FaixaEtaria %>% as.numeric
      indices=c(c(1:5)[c(1:5)!=ref_var],ref_var)
      
      ord_labels=labels[indices]
      
      n_points=200
      angle=2*pi*(c(1:n_points)/n_points)
      r=sqrt(qchisq(0.95,2))
      
      x=cos(angle)*r
      y=sin(angle)*r
      
      plot_data=matrix(0,0,3)
      tile_data=matrix(1,4,4)
      
      # 5=Vacina
      n_var=5
      
      print(ajuste()$names)
      
      for( i in c(1:4)){
        for(j in c(1:4)){
      if(i==j){
      data=matrix(NA,2,n_points,byrow=TRUE)
      
      data=cbind(paste0(labels[-indices[5]][i],'-',labels[-indices[5]][j]),t(data))
      plot_data=rbind(plot_data,data)
        }else{
          
      sd1=ajuste()$Cts[i*n_var,i*n_var,156]**0.5
      sd2=ajuste()$Cts[j*n_var,j*n_var,156]**0.5
      correl=ajuste()$Cts[i*n_var,j*n_var,156]/(sd1*sd2)
      
      tile_data[i,j]=correl
      
      cov_mat=ajuste()$Cts[c(i,j)*n_var,c(i,j)*n_var,156]
      transf=chol(cov_mat)
      
      data=matrix(c(x,y),2,n_points,byrow=TRUE)
      
      data=transf%*%data
      
      for(k in c(1:n_points)){
        data[,k]=data[,k]+ajuste()$mts[c(i,j)*n_var,156]
      }
      
      data=cbind(paste0(labels[-indices[5]][i],'-',labels[-indices[5]][j]),t(data))
      plot_data=rbind(plot_data,data)
      }
          
        }
      }
      
      return(list(tile_data,plot_data))
      
      })
    
    output$plot = renderPlotly({
      out_var=4
      ref_var=input$FaixaEtaria %>% as.numeric
      indices=c(c(1:5)[c(1:5)!=ref_var],ref_var)
      
      ord_labels=labels[indices]
      
      (show_fit(ajuste(),labels=ord_labels,dinamic=FALSE,t_offset=1,smooth=FALSE)$plot+
        geom_vline(xintercept=true_indice_inter,linetype='dashed')+
        labs(title='Previsão um passo à frente')+
        scale_y_continuous('Internações')+
        scale_x_continuous('Data', breaks=c(0:12)*12+1,labels=c(2008:2020))+
          theme(axis.text = element_text(angle=90))+
          coord_cartesian(ylim=c(0,1000))) %>% ggplotly
    })
    
    output$table = renderDataTable({
      out_var=4
      ref_var=input$FaixaEtaria %>% as.numeric
      indices=c(c(1:5)[c(1:5)!=ref_var],ref_var)
      
      ord_labels=labels[indices]
      
      vars=c()
      for(i in c(1:length(ajuste()$names))){
        if(grepl('vac',names(ajuste()$names)[i])){
          vars=c(vars,ajuste()$names[i])
        }
      }
      
      vars=as.numeric(vars)
      
      valor.estimado=exp(ajuste()$mts[vars,156])
      lin_var=diag(valor.estimado)
      std=sqrt(diag(lin_var%*%ajuste()$Cts[vars,vars,156]%*%lin_var))
      
      valor.estimado.raw=ajuste()$mts[vars,156]
      std.raw=sqrt(diag(ajuste()$Cts[vars,vars,156]))
      
      tabela=data.frame(Faixa.Etaria=labels[-(input$FaixaEtaria %>% as.numeric)],
        valor.estimado.raw=valor.estimado.raw %>% round(2),
        I.C.inf.raw=(valor.estimado.raw-2*std.raw)  %>% round(2),
        I.C.sup.raw=(valor.estimado.raw+2*std.raw)  %>% round(2),
        valor.estimado=(100*(valor.estimado-1)) %>% round(2) %>% paste('%'),
        I.C.inf=(100*((valor.estimado-1)-2*std))  %>% round(2) %>% paste('%'),
        I.C.sup=(100*((valor.estimado-1)+2*std))  %>% round(2) %>% paste('%'))
      
      names(tabela)=c('Faixa etária','Efeito pontual', 'I.C. inferior', 'I.C. superior','Efeito pontual (%)', 'I.C. inferior  (%)', 'I.C. superior (%)')
      
      datatable(tabela,
                rownames=F,
                options=list(sDom  = '<"top"><"bottom">',
                                          ordering=F),
                )
    })
    
    output$tableCovid = renderDataTable({
      out_var=4
      ref_var=input$FaixaEtaria %>% as.numeric
      indices=c(c(1:5)[c(1:5)!=ref_var],ref_var)
      
      ord_labels=labels[indices]
      
      vars=c()
      for(i in c(1:length(ajuste()$names))){
        if(grepl('cov',names(ajuste()$names)[i])){
          vars=c(vars,ajuste()$names[i])
        }
      }
      
      vars=as.numeric(vars)
      
      valor.estimado=exp(ajuste()$mts[vars,156])
      lin_var=diag(valor.estimado)
      std=sqrt(diag(lin_var%*%ajuste()$Cts[vars,vars,156]%*%lin_var))
      
      valor.estimado.raw=ajuste()$mts[vars,156]
      std.raw=sqrt(diag(ajuste()$Cts[vars,vars,156]))
      
      tabela=data.frame(Faixa.Etaria=labels[-(input$FaixaEtaria %>% as.numeric)],
        valor.estimado.raw=valor.estimado.raw %>% round(2),
        I.C.inf.raw=(valor.estimado.raw-2*std.raw)  %>% round(2),
        I.C.sup.raw=(valor.estimado.raw+2*std.raw)  %>% round(2),
        valor.estimado=(100*(valor.estimado-1)) %>% round(2) %>% paste('%'),
        I.C.inf=(100*((valor.estimado-1)-2*std))  %>% round(2) %>% paste('%'),
        I.C.sup=(100*((valor.estimado-1)+2*std))  %>% round(2) %>% paste('%'))
      
      names(tabela)=c('Faixa etária','Efeito pontual', 'I.C. inferior', 'I.C. superior','Efeito pontual (%)', 'I.C. inferior  (%)', 'I.C. superior (%)')
      
      datatable(tabela,
                rownames=F,
                options=list(sDom  = '<"top"><"bottom">',
                                          ordering=F),
                )
    })
    
    output$plotError = renderPlot({
      out_var=4
      ref_var=input$FaixaEtaria %>% as.numeric
      indices=c(c(1:5)[c(1:5)!=ref_var],ref_var)
      
      ord_labels=labels[indices]
      
      vars=c()
      for(i in c(1:length(ajuste()$names))){
        if(grepl('vac',names(ajuste()$names)[i])){
          vars=c(vars,ajuste()$names[i])
        }
      }
      
      vars=as.numeric(vars)
      
      valor.estimado.raw=ajuste()$mts[vars,156]
      std.raw=sqrt(diag(ajuste()$Cts[vars,vars,156]))
      
      color=hue_pal()(5)[-ref_var]
      
      ggplot()+
        geom_point(aes(x=labels[-ref_var],y=valor.estimado.raw,color=labels[-ref_var]),shape=4,size=10)+
        geom_errorbar(aes(x=labels[-ref_var],
                          ymin=valor.estimado.raw-2*std.raw,
                          ymax=valor.estimado.raw+2*std.raw,
                          color=labels[-ref_var]),
                width=.3,
                 position=position_dodge(.9)) +
        geom_hline(yintercept=0,linetype='dashed')+
        scale_x_discrete('Faixa etária')+
        scale_y_continuous('Efeito da vacina')+
        scale_color_manual('Faixa etária',values=color)+
        theme_bw()
    })
    output$plotErrorCovid = renderPlot({
      out_var=4
      ref_var=input$FaixaEtaria %>% as.numeric
      indices=c(c(1:5)[c(1:5)!=ref_var],ref_var)
      
      ord_labels=labels[indices]
      
      vars=c()
      for(i in c(1:length(ajuste()$names))){
        if(grepl('cov',names(ajuste()$names)[i])){
          vars=c(vars,ajuste()$names[i])
        }
      }
      
      vars=as.numeric(vars)
      
      valor.estimado.raw=ajuste()$mts[vars,156]
      std.raw=sqrt(diag(ajuste()$Cts[vars,vars,156]))
      
      color=hue_pal()(5)[-ref_var]
      
      ggplot()+
        geom_point(aes(x=labels[-ref_var],y=valor.estimado.raw,color=labels[-ref_var]),shape=4,size=10)+
        geom_errorbar(aes(x=labels[-ref_var],
                          ymin=valor.estimado.raw-2*std.raw,
                          ymax=valor.estimado.raw+2*std.raw,
                          color=labels[-ref_var]),
                width=.3,
                 position=position_dodge(.9)) +
        geom_hline(yintercept=0,linetype='dashed')+
        scale_x_discrete('Faixa etária')+
        scale_y_continuous('Efeito da COVID')+
        scale_color_manual('Faixa etária',values=color)+
        theme_bw()
    })
    
    output$plotRegConf = renderPlot({
      out_var=4
      ref_var=input$FaixaEtaria %>% as.numeric
      indices=c(c(1:5)[c(1:5)!=ref_var],ref_var)
      
      ord_labels=labels[indices]
      
      plot_data=as.data.frame(plot_data()[2])
      names(plot_data)=c('label','X','Y')
      
      plot_data$X=as.numeric(plot_data$X)
      plot_data$Y=as.numeric(plot_data$Y)
      
      (ggplot(plot_data)+
        geom_polygon(aes(x=X,y=Y),fill='black',alpha=0.5)+
        geom_hline(yintercept=0,linetype='dashed')+
        geom_vline(xintercept=0,linetype='dashed')+
        theme_bw()+
        facet_wrap(~label)+
        labs(title='Região de credibilidade (95%) para o efeito da vacina')+
        coord_equal())
          })
    
    output$plotCorrel = renderPlot({
      out_var=4
      ref_var=input$FaixaEtaria %>% as.numeric
      indices=c(c(1:5)[c(1:5)!=ref_var],ref_var)
      
      ord_labels=labels[indices]
      
      plot_tile_data=matrix(0,0,3)
      for(i in c(1:4)){
        for(j in c(1:4)){
          if(i==j){
            plot_tile_data=rbind(plot_tile_data,c(i,j,NA))
          }else{
            plot_tile_data=rbind(plot_tile_data,c(i,j,plot_data()[[1]][i,j]))
          }
        }
      }
      
      
      plot_tile_data=as.data.frame(plot_tile_data)
      names(plot_tile_data)=c('X','Y','color')
      
      plot_tile_data$X=as.numeric(plot_tile_data$X)
      plot_tile_data$Y=as.numeric(plot_tile_data$Y)
      
      ggplot(plot_tile_data)+
        geom_tile(aes(x=X,y=Y,fill=color))+
        geom_text(aes(x=X,y=Y,label=round(color,2)))+
        scale_fill_gradient2(low='red',mid='green',high='blue',limits=c(-1,1))+
        scale_x_continuous(labels=labels[-indices[5]],breaks=c(1:4),expand=c(0,0))+
        scale_y_reverse(labels=labels[-indices[5]],breaks=c(1:4),expand=c(0,0))+
        coord_equal()+
        theme_bw()
    })
    
  },

  options = list(height =1000)
)

```

## Efeito da escolha da faixa etária de referência

## Avaliação do efeito da vacina

## Resultado das simulações
